臺灣高雄地方法院民事判決
111年度雄再簡字第1號
再審原告    臺中護理之家

法定代理人  劉麗滿  
訴訟代理人  蔡得謙律師
            蔡奕平律師
再審被告    楊金鑽  
            蘇楊金絲
上列當事人間請求再審之訴事件，再審原告對於民國110年7月23
日本院109年度雄簡字第1013號第一審確定判決提起再審之訴，
本院判決如下：
    主  文
再審之訴駁回。
再審訴訟費用由再審原告負擔。
    事實及理由
一、按再審之訴，專屬為判決之原法院管轄；應於30日之不變期
    間內提起；其期間自判決確定時起算，判決於送達前確定者
    ，自送達時起算；其再審之理由發生或知悉在後者，均自知
    悉時起算，民事訴訟法第499條第1項、第500條第1、2項分
    別定有明文。查：再審原告對本院109年度雄簡字第1013號
    判決（下稱原確定判決）不服向本院提起再審之訴，專屬本
    院管轄；又再審原告經本院110年11月4日裁定駁回再審原告
    之上訴，原確定判決業於110年11月25日即已確定。再審原
    告主張於111年3月3日始知悉原確定判決有民事訴訟法第496
    條第1項第13款之再審事由，再審理由知悉在判決確定後，
    其於111年3月30日提起本件再審之訴，揆諸前揭規定，合於
    上開30日不變期間，合先敘明。
二、再審原告主張：原確定判決認定原告未能舉證證明楊金滿死
    亡時遺產總額，扣除委任事務費用後仍有剩餘財產之事實，
    而為不利於再審原告之判決。嗣再審原告持原確定判決准許
    再審原告請求部分，對再審被告為假執行之執行，始知悉台
    中地方法院扣得楊金滿於中華郵政台中民權路郵局尚餘2,35
    9,356元之存款債權及台灣銀行股份有限公司健行分行尚餘2
    ,827,031元之存款債權，此事實能始再審原告受到較原確定
    判決有利益之裁判，爰依民事訴訟法第496條第1項第13款規
    定提起本件再審之訴等語。並聲明：㈠原確定判決不利於再
    審原告部分廢棄。㈡上廢棄部分，再審被告楊金鑽、蘇楊金
    絲應於因繼承楊金滿所得遺產為限連帶給付再審原告新台幣
    5,332,451元，並自109年1月8日起至清償日止，按年息6％計
    算之利息。
三、本件未經言詞辯論，無再審被告之聲明及陳述。　　
四、得心證之理由：
　　再審之訴顯無再審理由者，法院得不經言詞辯論，逕以判決
    駁回，民事訴訟法第502條第2項定有明文。惟所謂顯無理由
    ，必須再審原告所主張之再審事由，在法律上顯不得據為對
    於確定判決聲明不服之理由者，始足當之（最高法院98年度
    台上字第2208號判決意旨參照）。亦即再審原告於再審狀內
    主張之再審理由，無須依法調查證據，即能斷定再審之訴為
    無再審理由者而言。本件再審原告指摘原確定判決有民事訴
    訟法第496條第1項第13款之再審事由，故本院自應審究本件
    是否有該當前揭再審事由。經查：
　㈠按民事訴訟法第492條第1項第11款所謂發見未經斟酌之證物
    或得使用該證物，係指該項證物於「前訴訟程序終結前即已
    存在」，而為再審原告所不知悉，或雖知其存在而不能使用
    ，現始知悉其存在或得使用者而言。且依同上條項款但書之
    規定，更以該項證物如經斟酌可受較有利益之裁判者，為其
    要件（最高行政法院47年裁字第7號判例意旨參照）；次按
    該款所謂發現未經斟酌之證物或得使用該證物者係指前訴訟
    程序事實審言詞辯論終結前已存在之證物，因當事人不知有
    此，致未經斟酌，現始知之，或雖知有此而不能使用，現始
    得使用者而言，「若在前訴訟程序事實審言詞辯論終結前尚
    未存在之證物，即無所謂發現或得使用新證物可言」（最高
    法院77年度台上字第776號判決意旨可資參照）。是於前訴
    訟程序言詞辯論終結前未存在之證物，或已存在並能利用而
    不提出，均不得據為本項之再審理由。
　㈡原確定判決係於110年7月7日言詞辯論終結，再審原告上開主
    張業據其提出台中地方法院民事執行處111年2月24日中院平
    民執111司執全亥字第14號通知及所附之聲明異議狀影本2件
    ，而該聲明異議狀係於111年1月26日所制作，故非屬前訴訟
    程序事實審言詞辯論終結前已經存在之證物，核與民事訴訟
    法第496條第1項第13款之規定不符。再審原告雖主張前揭證
    物如經斟酌可受較有利益之裁判云云，然查再審原告於前訴
    訟程序主張系爭本票扣除委任事務費用後之餘款係楊金滿贈
    與再審原告，該部分係以贈與契約為該部分票款之原因關係
    ，而再審被告既否認贈與契約之存在，則再審原告應就有利
    於己之事實負舉證之責任，再審原告提出之系爭委託書業經
    原確定判決認定該部分票款之原因關係，惟贈與契約部分票
    款之原因關係再審原告則未提出任何證據證明，原確定判決
    因而認定該部分票款之原因關係不存在，即屬有據。況縱審
    酌聲明異議狀而認定楊金滿有再審原告所指剩餘財產，依再
    審原告所提出之現有證據，亦無法認定楊金滿與再審原告間
    贈與契約之真實性，難認原告已盡舉證之責任，自無從認定
    上開證物如經斟酌可受較有利益之裁判。再審原告提出上開
    證據而為有利於己之主張，核其性質應屬攻擊或防禦方法之
    主張，尚難認係屬民事訴訟法第496條第1項第13款所謂之「
    發現未經斟酌之證物」，是再審原告主張原確定判決有民事
    訴訟法第496條第1項第13款規定之再審事由云云，顯屬無據
    。
五、綜上所述，再審原告主張原確定判決有民事訴訟法第496條
    第1項第13款規定之再審事由，求予廢棄改判，核無理由，
    爰不經言詞辯論，逕以判決駁回之。又原確定判決既因不具
    再審事由，本案程序並未再開與續行，則原確定判決即非本
    件再審之訴所得審究，併予說明。
六、據上論結，本件再審之訴顯無理由，依民事訴訟法第502條
    第2項、第78條，判決如主文。
中　　華　　民　　國　　111 　年　　5 　　月　　16　　日
                    高雄簡易庭  法　官  張茹棻
以上正本係照原本作成。
如不服本判決，應於送達後20日內，向本院提出上訴狀並表明上
訴理由，如於本判決宣示後送達前提起上訴者，應於判決送達後
20日內補提上訴理由書（須附繕本）。
中　　華　　民　　國　　111 　年　　5 　　月　　16　　日
                                書記官  黃振祐